臺灣高等法院高雄分院刑事判決　　　　　　　　九十三年度上易字第四一三號
　　上　訴　人　臺灣屏東地方法院檢察署檢察官
　　被　　　告　乙○○
右上訴人因被告竊盜案件，不服臺灣屏東地方法院九十三年度易字第二Ｏ九號中華民
國九十三年六月三十日第一審判決（起訴案號：臺灣屏東地方法院檢察署九十二年度
偵字第四一七Ｏ號），提起上訴，本院判決如左：
    主  文
上訴駁回。
    理  由
一、公訴意旨略以：被告乙○○與陳朝雄（另由檢察官為不起訴處分）共同意圖為自
    己不法之所有，基於竊盜之犯意聯絡，於民國九十二年三月二十五日下午四時二
    十分許，駕駛陳朝雄所有車號ＥＡ－四一八五號自用小客車，在屏東縣恆春鎮墾
    丁里墾丁牌樓後方停車場，由乙○○在車上把風，陳朝雄則持客觀上具有危險性
    ，足供兇器使用之鐵製螺絲起子一支撬開甲○○所有停放在該處之車號Ｄ九－四
    九三一號自用小貨車車門，竊得車內甲○○所有之芭蕉一串。得手後，陳朝雄又
    靠近甲○○車輛後方之另部自用小客車，欲撬開該部汽車車門時，為甲○○發覺
    。乙○○、陳朝雄見狀旋即駕車離去。甲○○則駕車尾隨並報警，惟甲○○跟蹤
    至墾丁凱撒飯店前時，仍為乙○○、陳朝雄逃逸。而警方則據報循線於同日下午
    四時五十分許，在屏東縣恆春鎮靠近鵝鑾鼻附近之砂島村莊查獲乙○○及陳朝雄
    ，並扣得行竊所得之芭蕉一串及犯案用之螺絲起子一支，因認乙○○涉有刑法第
    三百二十一條第一項第三款之攜帶兇器竊盜罪嫌。
二、本件公訴人認被告涉有右揭犯嫌，係以被害人甲○○之指訴、證人陳朝順之證詞
    、在陳朝雄車內查獲之芭蕉一串及螺絲起子一支為主要論據。訊據被告乙○○堅
    決否認有何竊盜犯行，辯稱：我確與陳朝雄一同駕車前往墾丁遊逛，但沒有偷甲
    ○○的芭蕉等語。
三、按「犯罪事實應依證據認定之，無證據不得認定犯罪事實」、「不能證明被告犯
    罪者，應諭知無罪之判決」，刑事訴訟法第一百五十四條第二項、第三百零一條
    第一項分別定有明文。申言之，犯罪事實之認定，應憑證據，如未能發現相當證
    據，或證據不足以證明，自不能以推測或擬制之方法，作為裁判基礎（最高法院
    四十年台上字第八六號判例意旨參照）；且認定犯罪事實所憑之證據，雖不以直
    接證據為限，間接證據亦包括在內，然而無論直接證據或間接證據，其為訴訟上
    之證明，須於通常一般之人均不致有所懷疑，而得確信其為真實之程度者，始得
    據為有罪之認定，倘其證明尚未達到此一程度，而有合理之懷疑存在而無從使事
    實審法院得有罪之確信時，即應由法院為諭知被告無罪之判決（最高法院七十六
    年台上字第四九八六號判例意旨參照）。再者，檢察官對於起訴之犯罪事實，仍
    應負提出證據及說服之實質舉證責任。倘其所提出之證據，不足為被告有罪之積
    極證明，或其指出證明之方法，無從說服法院以形成被告有罪之心證，基於無罪
    推定之原則，自應為被告無罪判決之諭知（最高法院九十二年度台上字第一二八
    號判例意旨參照）。
四、被害人甲○○固於警詢、偵查及原審審理中就其車輛遭人撬開門鎖；車內芭蕉一
    串失竊及該失竊之芭蕉與在被告乙○○車內扣得之芭蕉係屬同一等情指述歷歷。
    經查：
  (一)被害人自稱其發現時，陳朝雄正欲撬開排在伊車子後面之他人汽車車門，另一名
    嫌犯則在車內發動自己車子，如有人發現則可以馬上逃逸等語（見警卷第十六頁
    背面）。惟對於其自己汽車之車門係遭何人或如何被人撬開，及車內芭蕉如何遭
    竊各節，並未親眼目睹。
  (二)案發時因天色昏暗，被害人僅得確定當時持犯案工具者為陳朝雄，尚無法確認所
    指在自己車上把風者即係被告，亦無法確認行竊者乘坐之車輛與被告所駕乘之車
    輛是否同一各情（見警卷第十七頁背面、第二八頁背面、偵卷第十一頁、原審卷
    第五五、五七頁）。
  (三)警方在被告車中所搜索扣得者為綠柄一字型螺絲起子（見警卷第四三頁），被害
    人嗣於警詢中經警提示黑色Ｔ字型扳手（見警卷第二五頁照片），並詢以是否為
    嫌犯持以行竊之工具時，竟稱：是類似警方現在所提供之專門作案用的破壞工具
    ，但他們使用的較長（附照片）云云（見警詢卷第十六頁背面），然二者外型迥
    異，被害人若確有目擊，應無誤認之可能。
  (四)證人陳朝順固於警詢及偵查中證稱：伊未曾於九十二年三月二十五日拿香蕉或芭
    蕉給陳朝雄等語（見警卷第十二頁背面、偵卷第三九頁），而可認陳朝雄所指扣
    案之芭蕉係伊向其堂兄陳朝順拿取的等情為不實，惟即便被告所持之辯解不能成
    立，仍非有積極證據足以證明其犯罪行為，不能遽為有罪之認定（最高法院三十
    年上字第一八三一號判例意旨參考），因之，亦不得以此反證推認被告有行竊之
    行為。
五、綜上所述，本件被害人關於行竊者為何人、其行竊方式及如何失竊等關乎竊盜罪
    成立之構成要件，均未能為明確之指證，且其所指訴嫌犯行竊所用之工具，前後
    並非一致，而有瑕疵可指，自不得遽採為論罪科刑之依據。此外，檢察官所提前
    開直接證據或間接證據，均未達於通常一般之人均不致有所懷疑，而得確信其為
    真實之程度，亦即其所提出之證據，不足為被告有罪之積極證明，尚無從說服法
    院以形成被告有罪之心證，基於無罪推定之原則，自應為被告無罪判決之諭知。
六、原審因認被告之犯罪尚屬不能證明，而為無罪判決之諭知，並無不合。檢察官以
    原審未為有罪判決為不當，提起上訴，非有理由，應予駁回。
七、據上論斷，應依刑事訴訟法第三百六十八條，判決如主文。
本案經檢察官郭振昌到庭執行職務。
中    華    民    國      九十三      年      十      月     八    日
                              臺灣高等法院高雄分院刑事第五庭
                                  審判長法官  曾永宗
                                        法官  李嘉興
                                        法官  陳明富
右正本證明與原本無異。
不得上訴。
                                  法院書記官  張宗芳
中    華    民    國      九十三      年      十      月    八     日
